【裁判字號】    96,監,315
【裁判日期】    970508
【裁判案由】    改定未成年人監護人
【裁判全文】
臺灣高雄地方法院民事裁定               96年度監字第315號
聲  請  人  甲○○
相  對  人  乙○○
上列當事人間聲請改定未成年人監護人事件，本院裁定如下：
    主  文
對於兩造所生未成年子女丙○○（女，民國○○年○○月○○日生，
身分證統一編號：Ｚ000000000 號）權利義務之行使或負擔，改
由聲請人任之。
程序費用新台幣壹仟元由相對人負擔。
    理  由
一、本件聲請意旨略以：聲請人甲○○與相對人乙○○未曾有合
    法婚姻關係，於兩造同居期間，相對人在民國○○年○ 月○○
    日生下丙○○（年籍詳如主文），經聲請人撫育視同認領，
    未約定監護人。詎相對人未負擔兩造子女之扶養費用，亦從
    未前來探視子女，未盡其身為人母應負起之教養保護責任。
    未成年子女自出生後即由聲請人照顧，並與聲請人感情良好
    ；聲請人目前有固定職業，身體健康，又有家屬從旁協助，
    為此提起本件聲請，請求鈞院將未成年子女丙○○之權利義
    務行使或負擔改由聲請人單獨任之，以保護未成年人之利益
    等語。
二、按夫妻離婚者，對於未成年子女權利義務之行使或負擔，依
    協議由一方或雙方共同任之。未為協議或協議不成者，法院
    得依夫妻之一方、主管機關、社會福利機構或其他利害關係
    人之請求或依職權酌定之。前項協議不利於子女者，法院得
    依主管機關、社會福利機構或其他利害關係人之請求或依職
    權為子女之利益改定之。行使、負擔權利義務之一方未盡保
    護教養之義務或對未成年子女有不利之情事者，他方、未成
    年子女、主管機關、社會福利機構或其他利害關係人得為子
    女之利益，請求法院改定之。法院為前條裁判時，應依子女
    之最佳利益，審酌一切情狀，參考社工人員之訪視報告，尤
    應注意：一、子女之年齡、性別、人數及健康情形。二、子
    女之意願及人格發展之需要。三、父母之年齡、職業、品行
    、健康情形、經濟能力及生活狀況。四、父母保護教養子女
    之意願及態度。五、父母子女間或未成年子女與其他共同生
    活之人間之感情狀況，民法第1055條第1 項、第2 項、第3
    項、第1055條之1 分別定有明文。
      次按非婚生子女經認領者，關於未成年子女權利義務之行
    使或負擔，準用第1055條、第1055條之1 及第1055條之2 之
    規定，民法第1069條之1 亦有明文。末按法院為審酌子女之
    最佳利益，得徵詢主管機關或社會福利機構之意見或請其進
    行訪視，就民法第1055條之1 所定事項，為事實之調查，並
    提出調查報告及建議；第12 2條至前條之規定，於婚姻無效
    或撤銷、確認婚姻不成立，與法院宣告停止親權、監護權，
    及非婚生子女經認領時，有關對於未成年子女權利義務之行
    使負擔事件，準用之，非訟事件法第125 條、第130 條亦有
    明定。
三、聲請人主張之上揭事實，業據其提出戶籍謄本，及高雄縣政
    府警察局○○分局○○派出所受理失蹤人口案件登記表為證
    ，並據證人即丙○○到庭證稱：「從小到大都是聲請人養我
    ，我對相對人沒有印象，好像在很小的時候看過相對人但是
    忘記，我有十幾年沒有見過相對人，因為我從小就沒有媽媽
    ，所以覺得很平常，也不會問聲請人為何沒有媽媽。」等語
    。及證人即聲請人同事丁○○○到庭陳稱：「我從丙○○讀
    幼稚園開始就認識聲請人父女，就沒有看過丙○○的母親，
    聲請人跟我講說丙○○母親生下丙○○之後就離家出走，丙
    ○○從小到大都是聲請人在撫育。」（見本院96年10月24
    日非訟事件筆錄）。本院審酌上揭證據資料，堪認聲請人主
    張相對人行方不明多年，未對子女未盡保護教養之責等情，
    應屬實在。
四、本院為查明聲請人是否適宜為未成年人之監護人，依職權囑
    託高雄縣政府委託財團法人勵馨社會福利基金會進行訪視結
    果，訪視報告載明：「聲請人長期為案少女之主要照顧者，
    聲請人在經濟能力、居住環境各方面，有能力穩定提供案少
    女良好的生活環境及生活所需，聲請人與案少女互動關係良
    好，並能給予案少女適性之管教及必要之關心，發揮適切之
    親職照顧功能，評估聲請人能適任監護案少女。」等語，本
    院綜合前開訪視報告所載內容及各項證據資料，及丙○○與
    父親數年來共同居住生活之情況，依未成年名子女之最佳利
    益，定其權利義務之行使或負擔歸屬如主文所示。
五、依非訟事件法第21條第2 項、第24條第1 項，民事訴訟法第
    95條、78條，裁定如主文所示。
中    華    民    國    97    年    5     月    8    日
                      家事法庭法  官  王俊隆
上為正本係照原本作成
如對本裁定抗告須於裁定送達後10日內向本院提出抗告狀
中    華    民    國    97    年    5     月    8    日
                              書記官  洪敏芳


司法院資訊處製作；財團法人民間司法改革基金會備份。
